【裁判字號】    97,易,3573
【裁判日期】    980115
【裁判案由】    妨害自由等
【裁判全文】
臺灣板橋地方法院刑事判決              97年度易字第3573號
公  訴  人  臺灣板橋地方法院檢察署檢察官
被      告  甲○○
上列被告因妨害自由等案件，經檢察官提起公訴（97年度偵字第
25579 號），本院判決如下：
    主  文
甲○○意圖散布於眾，而指摘足以毀損他人名譽之事，處拘役
拾日，如易科罰金，以新臺幣壹仟元折算壹日；又受退去他人建
築物之要求而仍留滯，處拘役貳拾日，如易科罰金，以新臺幣壹
仟元折算壹日；應執行拘役肆拾日，如易科罰金，以新臺幣壹仟
元折算壹日。
    事  實
一、甲○○係乙○○之弟，而乙○○係設於臺北縣三重市○○路
    ○ 段609 巷148 號8 樓之「超級小天才股份有限公司」（下
    稱：超級小天才公司）之總經理，兄弟二人間因債糾務糾而
    生嫌隙，甲○○於民國97年8 月13日8 時20分許，前往「超
    級小天才公司」向乙○○催討債務，旋於同日8 時30分許，
    經乙○○同意，進入乙○○位於該公司之總經理辦公室內，
    嗣兩人因一言不合而起爭執，甲○○竟意圖散布於眾，基於
    指摘足以毀損他人名譽之事之犯意，走出乙○○之總經理辦
    公室，在超級小天才公司之員工辦公室，向其內之多名員工
    指稱：「你們總經理在外面欠人家100 萬不還，你們跟這種
    總經理沒有出息，你們總經理長期以來都有壓榨員工的紀錄
    」等語，足以毀損乙○○之名譽，旋再進入乙○○之辦公室
    內，乙○○見狀，隨即要求甲○○立即離開，詎甲○○明知
    乙○○已出言要求其離去，竟基於受退去他人建築物之要求
    ，而仍留滯之犯意，向乙○○揚言：不要之語，並留滯在該
    總經理辦公室內不願離去，乙○○見多方勸離無效後，遂動
    手拉扯甲○○，欲將之推離該辦公室，仍遭甲○○推拒，乙
    ○○即報警處理，待警員抵達該辦公室後，甲○○始隨同警
    員離去。
二、案經乙○○訴由臺北縣政府警察局三重分局報請臺灣板橋地
    方法院檢察署檢察官偵查起訴。
    理  由
壹、證據能力：
    本案公訴人所引用之卷證資料（包含人證與文書證據），並
    無證據證明係公務員違背法定程序所取得，又被告以外之人
    於審判外之陳述，經核並無非出於自由意願而為陳述或遭違
    法取證及顯有不可信之情況，再卷內之文書證據，亦無刑事
    訴訟法第159 條之4 之顯有不可信之情況與不得作為證據之
    情形，且被告甲○○迄本院言詞辯論終結前均未聲明異議，
    依刑事訴訟法第159 條至159 條之5 之規定，均有證據能力
    ，合先敘明。
貳、實體部分：
一、訊據被告固坦承於前揭時、地，有前往其兄長即告訴人乙○
    ○之辦公室，而與告訴人發生爭執等事實，惟矢口否認有何
    誹謗及受退去他人建築物之要求而仍留滯之犯行，辯稱：伊
    當天沒有出言誹謗告訴人，告訴人亦未要求伊離開，如告訴
    人有要求伊離開，伊一定會離開，當日係告訴人一言不合，
    即直接出手拉伊之衣服，將伊舉起來，以此羞辱伊云云。惟
    查：被告確有於前揭時地，出言誹謗告訴人，並於告訴人要
    求其離開總經理辦公室時，仍堅拒不離開之事實，業據告訴
    人於警詢時指訴：當時甲○○先在我公司門口等我，等我到
    達公司時，甲○○即尾隨我進入我公司內，又直接進入我的
    總經理辦公室，而在我請其離開我的辦公室（總經理辦公室
    ）時，該員對我咆哮外，又在員工面前對我誹謗且不肯離開
    ，直到我打電話向警方報案後，該員才隨同警方一起離去。
    ……甲○○在我的公司（超級小天才股份有限公司）內對我
    的員工說我在外面欠人錢，不要跟這種老闆，還說我壓榨公
    司（超級小天才股份有限公司）內的員工，不要跟這種老闆
    等語（見偵查卷第7 、8 頁），復於偵查中指稱：97年8 月
    13日早上8 點20分左右，我進入我位於三重市○○路○ 段60
    9 巷14號8 樓之8 我任職的超級小天才公司，我進入總經理
    辦公室時，被告從公司大門口尾隨我進入我的辦公室，被告
    就大聲高喊，你欠的100 萬何時要還，說我欠錢不還，我就
    說我欠誰的錢，被告就走出我的辦室，到公司員工的大辦公
    室對著員工高喊「你們總經理在外面欠人家100 萬不還，你
    們跟這種總經理沒有出息，你們總經理長期以來都有壓榨員
    工的紀錄」，說了好幾次，這是誹謗的部分，說完之後又進
    來我的辦公室說如果不還，他每天都要來，我就要拉著被告
    離開，結果被告到了外面員工辦公室後，又開始高喊，並且
    用手勒著我的脖子大概2 、30秒，我請被告離開我的辦公室
    ，他也不離開，我告被告侵入住宅不退去的部分，指的是被
    告不離開我的總經理辦公室等語明確（見偵查卷第25頁），
    並經目擊證人陳又誠於警詢時證稱：於97年8 月13日8 時20
    分左右，甲○○打電話問我超級小天才股份有限公司住址，
    97 年8月13日8 時25分左右進入公司（筆錄誤繕為工司），
    對我說待會可能會有爭吵，叫我不要管，於是甲○○就至會
    客區等待，於97年8 月13日8 時30分左右，總經理乙○○進
    入總經理辦公室，過約3 分鐘後就聽到爭吵聲，然後總經理
    就請甲○○離開，甲○○不肯離開，二人互有拉扯動作約3
    分鐘，然後總經理就報警處理，等待警方到現場處理時，甲
    ○○就站於總經理辦公室門口，對公司內員工咆嘯說老闆欠
    人家很多錢，壓榨員工等語（見偵查卷第11頁），且於偵查
    中具結證稱：我是第一個到公司的人，接著甲○○又到公司
    說要找乙○○，因為乙○○還沒到，所以甲○○就在公司的
    門口等，後來乙○○到公司之後，二人有打一下招呼，接著
    甲○○就跟乙○○進乙○○的總經理辦公室，後來他們在辦
    公室裡吵起來，當時門是開著，但我不知道他們在吵什麼，
    吵到後來，乙○○大聲的請甲○○出他的總經理辦公室，甲
    ○○不出去，二人就發生拉扯，當時他們在門口拉扯，所以
    我有看到，乙○○要把甲○○拉出去，但甲○○不走，乙○
    ○本來想直接把甲○○抬出去，結果反而被甲○○把脖子勒
    住，壓在我們員工辦公室的桌上，我就上前把他們拉開，然
    後甲○○就在門口喊「總經理壓榨員工，總經理有欠他錢，
    跟著這種總經理沒出息」之類的話，乙○○就回辦公室打電
    話報警。（問：甲○○喊完之後，有無再進總經理辦公室？
    ）後來好像又進辦公室等語（見偵查卷第31、32頁），而觀
    諸告訴人所指訴之內容，核與證人陳又誠證述之情節相符，
    再本院依職權勘驗被告所提出之當場所錄之錄音，可知告訴
    人確有一再向被告稱：「出去」之詞，而被告隨即向告訴人
    答稱：「不要」之語等情，有本院97年12月19日勘驗筆錄在
    卷可佐（附於本院卷），足認告訴人前開指訴確實信有而徵
    ，堪以採信。是被告空言否認犯行，無非事後卸責之詞，難
    以採信。本案事證明確，被告犯行，洵堪認定，應依法論科
    。
二、核被告所為，係犯刑法第310 條第1 項之誹謗罪及同法第30
    6 條第2 項之受退去他人建築物之要求而仍留滯罪。被告所
    犯上開二罪間，犯意各別，罪名互異，應分論併罰。爰審酌
    被告因與告訴人發生口角爭執，竟不思循正當方式理性處理
    ，率爾以言詞指摘不實事項而詆毀告訴人，致告訴人名譽受
    有損害，且於受告訴人退去之要求後，仍置之不理，繼續留
    滯不願離去，對告訴人之管領權造成危害，兼衡其智識、生
    活狀況及犯罪後否認犯行之態度，且迄未與告訴人達成和解
    等一切情狀，分別量處如主文所示之刑，並諭知易科罰金之
    折算標準，再合併定其應執行刑及諭知易科罰金之折算標準
    ，以資懲儆。
據上論斷，應依刑事訴訟法第299 條第1 項前段，刑法第306 條
第2 項、第310 條第1 項、第41條第1 項前段、第51條第6 款，
刑法施行法第1 條之1 第1 項、第2 項前段，判決如主文。
本案經檢察官郭季青到庭執行職務。
中    華    民    國    98    年    1     月    15    日
                  刑事第十七庭  法  官  鄧雅心
以上正本證明與原本無異。
如不服本判決應於收受判決後10日內向本院提出上訴書狀，並
應敘述具體理由。其未敘述上訴理由者，應於上訴期間屆滿後
20日內向本院補提理由書（均須按他造當事人之人數附繕本）
「切勿逕送上級法院」。
                                書記官  王小芬
中    華    民    國    98    年    1     月    15    日
附錄本案論罪科刑法條
中華民國刑法第三百零六條
無故侵入他人住宅、建築物或附連圍繞之土地或船艦者，處一年
以下有期徒刑、拘役或三百元以下罰金。
無故隱匿其內，或受退去之要求而仍留滯者，亦同。
中華民國刑法第三百十條
意圖散布於眾，而指摘或傳述足以毀損他人名譽之事者，為誹謗
罪，處一年以下有期徒刑、拘役或五百元以下罰金。
散布文字、圖畫犯前項之罪者，處二年以下有期徒刑、拘役或一
千元以下罰金。
對於所誹謗之事，能證明其為真實者，不罰。但涉於私德而與公
共利益無關者，不在此限。


司法院資訊處製作；財團法人民間司法改革基金會備份。
